臺灣高雄地方法院交通事件裁定　　　　 96年度交聲字第813號
原處分機關　交通部公路總局高雄區監理所
異　議　人　甲○
上列受處分人因違反道路交通管理處罰條例案件，對於交通部公
路局高雄區監理所96年8 月21日所為之處分（高監自裁字第裁80
-N00000000號裁決書），聲明異議，本院裁定如下：
    主  文
原處分撤銷。
甲○不罰。
    理  由
一、原處分機關略以：本案係因受處分人甲○駕駛車號YN-0246
    號自用一般小客貨車於民國96年7 月9 日16時15分許，行經
    高雄縣鳳山市○○路口時，因該車「號牌刮損無法辨識（後
    車牌）」之違規，而遭高雄縣政府警察局鳳山分局成功派出
    所舉發違規，受處分人不服舉發提出申訴，經原舉發機關函
    覆違規屬實，認受處分人係違反道路交通管理處罰條例第13
    條第1 款規定，該所遂於96年8 月21日以高監自裁字第裁80
    -N00000000號裁決書，裁處受處分人罰鍰新台幣3 千元，並
    責令申請換領牌照或改正等語。
二、本件異議人即受處分人則以：異議人於上開時、地，遭上開
    警方開單舉發，異議人提出申復後，嗣原處分機關以違反道
    路交通管理處罰條例第13條第1 款，於96年8 月21日以高監
    自裁字第裁80-N00000000號裁決書，裁處受處分人罰鍰新台
    幣3 千元，並責令申請換領牌照或改正。惟查是否符合上揭
    規定有「損毀或變造汽車牌照」之行為，在認定上應由專業
    人員或執法者使用科技器材加以鑑定，而有科學論證結果之
    「證據」證明係人為破壞，而非如本件係由警員個人單方面
    主觀認定是人為損毀汽車牌照，完全沒有經過儀器設備檢測
    之可供偽佐證之證據證明，本件極實係出於警員個人錯誤之
    判斷。蓋異議人使用該車牌已10年以上，故上述情形實係自
    然脫漆、絕非刻意加工破壞，且以肉眼觀察該車牌，並不像
    是人為刻意磨損破壞，亦看不出有耗損變形之痕跡，實係年
    久自然脫漆所致。故原處分機關以「損毀汽車牌照不能辨識
    號牌」為由，對異議人為前開處分，顯有不當，爰聲明異議
    ，請求撤銷原處分等語。
三、經查：
    (一)按「汽車行駛有下列情形之一者，處汽車所有人新臺幣2,
      400 元以上4,800 以下罰鍰，並責令申請換領牌照或改正
      ：一、損毀或變造汽車牌照、塗抹污損牌照，或以安裝其
      他器具之方式，使不能辨認其牌號」，道路交通管理處罰
      條例第33條第1 項第11款定有明文。
    (二)本件異議人於96年7 月9 日16時15分許，行經高雄縣鳳山
      市○○路口時，因該車「號牌刮損無法辨識（後車牌）」
      之違規，而遭高雄縣政府警察局鳳山分局成功派出所舉發
      違規，受處分人不服舉發提出申訴，經原舉發機關函覆違
      規屬實，認受處分人係違反道路交通管理處罰條例第13條
      第1 款規定，該所遂於96年8 月21日以高監自裁字第裁80
      -N00000000號裁決書，裁處受處分人罰鍰新台幣3 千元，
      並責令申請換領牌照或改正，有高雄縣政府警察局舉發違
      反道路交通管理事件通知單、交通部公路總局高雄區監理
      所96年8 月21日以高監自裁字第裁80-N00000000號裁決書
      各1 份在卷可稽，且為異議人所不爭，應可信為真實。
    (三)證人即承辦警員蕭志成雖到庭證稱：係因（該車牌）除了
      英文字母Ｙ跟數字6 之外，其他的英文字母跟數字都可清
      楚辨識，兩相對照，因此才判斷說有刻意刮損等語。惟異
      議人辯稱：伊使用該車牌已10年以上，對車牌絕無刻意磨
      損破壞，實係年久自然脫漆所致，上面的噴漆表面仍是監
      理單位原始的噴漆，從油漆的表面上面有一痕一痕平行的
      紋路即可看出等語。經本院向交通部公路總局高雄區監理
      所函查結果，上開YN-0246 號車牌係84年12月23日於高雄
      市監理處南區分處領牌發照後，迄至96年12月5 日止無換
      發牌照記錄，有該所96年12月6 日高監自字第0960049617
      號函附卷可按，是異議人辯稱：本件係因年久自然脫漆所
      致，並未人為刮除磨損上開車牌，即非無由。況經本院諭
      異議人將上開車輛前、後車牌提出到院，經本院當庭勘驗
      結果：上開後車牌中間部位為「ＹＮ-0246 」字樣，其中
      字母「Ｙ」之上緣及數字「6 」之左中段有明顯之油漆脫
      落狀態，該車牌上緣有「高雄市」3 字，高雄市的「高」
      字左側及「市」字的上部亦有油漆脫落之情況。再檢視該
      車牌「高雄市」及「ＹＮ-0246 」等字，其上油漆均為黑
      色，經法官在燈光下近距離以不同角度反覆檢視，每個字
      上之油漆確有1 點鐘到7 點鐘方向斜線之平行紋路。又上
      述「Ｙ」、「6 」、「市」之油漆脫落部分亦有該斜線紋
      路，在上開數字及文字之周緣亦有掉漆之現象，數字及文
      字之本體，其油漆在燈光反射下，呈現油漆脫漆現象。再
      經當庭勘驗另一塊車牌即前車牌，其所有文字及數字之上
      ，斜線紋路均與前述車牌狀態相同，亦即均呈1 點鐘到7
      點鐘方向的平行斜紋，其中數字「6 」的中段亦有脫漆現
      象，然黑色油漆尚未完全脫落，斜線紋路仍清晰可見，有
      勘驗筆錄1 份及前、後車牌照片共8 張在卷可供憑參，而
      依本院上開勘驗結果，足認，上開車牌之油漆表面仍是監
      理單位原始的噴漆，此由上開車牌數字及文字表面油漆均
      仍保有1 點鐘到7 點鐘方向斜線之平行紋路即可判斷，又
      其油漆表面，並無任何人為刮除、破壞、磨損之痕跡，足
      徵，該後車牌字母「Ｙ」之上緣及數字「6 」之左中段有
      明顯之油漆脫落狀態，應係因年久自然脫落所致。而上述
      脫漆現象若僅以肉眼從遠處觀察，實無從發現上述情形，
      因此警員當初因該車牌除了英文字母Ｙ跟數字6 之外，其
      他的英文字母跟數字都可清楚辨識，因此才判斷說有刻意
      刮損，而產生誤認，亦合常情，從而，異議人之抗辯，即
      有理由。
三、綜上，本件異議人既未曾故意損毀、變造或污損汽車牌照，
    故原處分機關以異議人「號牌刮損無法辨識（後車牌）」之
    違規，依道路交通管理處罰條例第13條第1 款規定而予裁罰
    所為處分，即有未洽，異議人聲明異議意旨為有理由，自應
    由本院將原處分撤銷，並諭知異議人不罰，以資適法。
四、據上論斷，應依道路交通案件處理辦法第20條前段，裁定如
    主文。
中　　華　　民　　國　　96　　年　　12　　月　　17　　日
                  交通法庭  法　官　張  震
以上正本證明與原本無異。
如不服本裁定，應於收受送達後5 日內向本院提出抗告狀。
中　　華　　民　　國　　96　　年　　12　　月　　17　　日
　　　　　　　　　　　　　　書記官  林佳慧
